Inventaris van het archief van de heerlijkheid Koudekerk en het Huis Tol, 1272-1683
Nationaal Archief, Den Haag
Heerlijkheid Koudekerk en het Huis Tol
Heerlijkheid Koudekerk
1272-1683
35280
0.10 meter; 25 inventarisnummers.
Normale geschreven en gedrukte teksten. De Nederlandstalige stukken van vóór ca. 1700 zijn geschreven in het gotische cursiefschrift, met name in de oud-Hollandse klerkencursief.
Nationaal Archief, Den Haag
Het archief bestaat uit een verzameling charters uit de periode 1272-1683 in verband met aankoop en overdracht van land en goederen, leenrechten, tolheffingen en geschillen in de ambachten van Koudekerk, Hazerswoude, Oudshoorn, Alphen, Dalem en de Hofstede van Tol in Zuid-Holland.
Archiefvorming
Geschiedenis van het archiefbeheer
De stukken zijn aangekocht van dhr. A. de Maan, te Brussel. Zie: VROA 34 (1911), p. 58-62.
De rechtstitel is (nog) onbekend
3.19
Aanwijzingen voor de gebruiker
Openbaarheidsbeperkingen
Volledig openbaar.
Materiële beperkingen
Aanvraaginstructie
Openbare archiefstukken kunnen online worden aangevraagd en gereserveerd. U kunt dit ook via de terminals in de studiezaal van het Nationaal Archief doen. Om te kunnen reserveren dient u de volgende stappen te volgen:
U maakt een profiel aan op www.gahetna.nl, en logt vervolgens in
Via de archiefinventaris (alleen de beschrijvingen met rode nummers) selecteert u het gewenste archiefstuk door op de knop 'Reserveren' te klikken
In het volgende scherm geeft u aan op welke dag u het archiefstuk wilt inzien
Indien u zich bevindt in de studiezaal en een tafelnummer heeft ontvangen kunt u dit nummer vermelden. Als u geen tafelnummer heeft kunt u tafelnummer 777 laten staan
Vervolgens bevestigt u uw reservering door deze te versturen.
Verwant materiaal
Beschikbaarheid van kopieën
Beschrijving van de series en archiefbestanddelen
- Verklaring van Dirk, heer van Teylingen, ridder, dat alle goederen, die Gerlandus, genaamd van den Rijn, van hem had, op zijn wettige dochter by leenvolging zouden overgaan, als hij zonder wettigen zoon overleed, 11 Maart 1272.; 1; 1 charter
- Vidimus van Pieter Cokenaedse, priester, van een handvest van Dirk van Teylingen, van 26 October 1306, omtrent de opvolging in een leen, zijnde een woning met 14 morgen land, die Marceli, vrouw van Floris van den Toll, van hem te leen hield, 30 December 1364.; 2; 1 charter
- Verlei van Jan Voss door Willem van Beieren met 10 pond 's jaars uit een tiend tussen Leiden en het huis ter Wadding, een tiend tussen Leiden en het huis te Pudikkenpoel aan den Marendijk, een korentiend in het ambacht van Koukerke en 5 morgen land in het ambacht van Hazerswoude, hem aangekomen bij overlijden van zijn vader Dirk Hoichstraet, 31 Mei 1413.; 3; 1 charter
  Dit inventarisnummer is alleen als kopie te raadplegen.
- Verlei van Simon Frederik-Geritsz. door Johan van Wassenaer met 2 morgen land in het ambacht van Koudekerk, in de Lagewaard, 30 Mei 1457.; 4; 1 charter
- Verlei van Machteld Jakobsdr. van Tol, door Simon Frederiksz. van Tol, met 2 morgen land in het ambacht van Oudshoorn, 14 Mei 1459.; 5; 1 charter
- Verlei van Gerit van Toll, door Johan van Wassenaer van Voorschoten, Katwijk enz., burggraaf van Leiden, met 2 morgen land in het ambacht van Koudekerk, in de Lagewaard, hem aangekomen bij overlijden van zijn vader, Simon Frederiksz., 14 April 1466.; 6; 1 charter
- Verlei van Jakob Coppier Heinriksz. door Karel van Boergondië met een korentiende Koudekerke, na opdracht van Dirk Willem-Engelbrechtszoonsz., 15 Maart 1468.; 7; 1 charter
- Verlei van Jakob Coppier door Henrik, heer te Naaldwijk en ter Kapelle, met de hofstede van Tol en 14 morgen land in het ambacht van Koudekerk in de Hoogewaard, en 30 schellingen 's jaars uit de tienden van Rijswijk, na opdracht van Gerit van Toll, zijn neef, 7 Juni 1471.; 8; 1 charter
- Opdracht voor leenmannen van de grafelijkheid van Holland door Gerit van Toll ten behoeve van zijn oom Jakob Coppier Heinriksz., van 2 weer land in het ambacht van Koudekerke, 10 morgen land in het ambacht van Oudshoorn, 5 vierendeel haver uit het rentmeesterschap van Noord-Holland en een kamp land in het ambacht van Koudekerke, in de Hoogewaard, geheeten de Hofkamp, 17 Juni 1471.; 9; 1 charter
- Verlei van Jakob Coppier Henriksz. door Karel van Boergondië met bovengenoemde leenen, na opdracht van Gerit van Toll, 7 October 1471.; 10; 1 charter
- Kaveling van de nalatenschap van Gerit van Naeldtwijck Geritsz. tussen zijn weduwe, Jakob Govertsdochter, en haar kinderen Jakob, Govert, Jan en Maritgen van Naeldtwijck, 16 Februari 1486.; 11; 1 charter
- Verlei van Jakob Coppier Jakobsz, door Heinrik, heer te Naaldwijk en ter Kapelle, met de hofstede van Tol en 14 morgen land in het ambacht van Koudekerk, in de Hoogewaard, en 30 schellingen 's jaars uit de tienden van Rijswijk, hem aangekomen bij overlijden van zijn broer mr. Heinrik Jakob-Coppierszoon, 8 Augustus 1492.; 12; 1 charter
- Gewaarmerkt afschrift van een zoen van het jaar 1413, tussen Gerit van Poelgeest, Adriaan van Toll, Harper van Foreest Jansz. en Gerit van Sparenwoude IJsbrandsz., ter eene, en Dirk de Blote en Philips de Blote Hugensz., ter andere zijde, wegens den doodslag op Aleid Jansdr. van Poelgeest en Willem Cuser, waarbij onder meer gelast werd het stichten van een kapelanie op St.-Laurensaltaar in de kerk van Koudekerk, 1 Juli 1503.; 13; 1 charter
- Notariële overeenkomst tussen Dirk van Toll, Utrechtsch priester, en Jakob Coppier, bezitter van de leengoederen van het huis Tol, betreffende overdracht en begiftiging van een kapelanie op het altaar van St. Laurens te Koudekerk, 30 October 1508, met doorgestoken vergunning van bisschop Frederik van Baden, 11 November 1508.; 14.1, 14.2; 2 charters (getransfigeerd)
  - 1508 november 11, 14.1
  - 1508 oktober 30, 14.2
- Overeenkomst tussen deken en kapittelheeren van Onzer-lieve-vrouwekapel in Den Haag en jonker Jakob Coppier, heer van Kalslagen, waarbij de tienden, die zij gemeenschappelijk hieven van de blokken 't Kerkbout, het Westerblok in de Hoogewaard, de Lagewaard en het Oosterblok in de Hoogewaard in het ambacht van Koudekerk, zoodanig verdeeld werden, dat voortaan de beide eerstgenoemde blokken in hun geheel aan het kapittel en de beide andere aan jhr. Jakob Coppier zouden toekomen, 24 December 1564, met aangehecht ontvangbewijs, afgegeven door deken en kapittelheeren aan jhr. Coppier, wegens betaling van een bedrag van 100 gulden, als waarborg voor het nakomen van de overeenkomst, 15.1, 15.2; 2 charters (aaneengehecht)
  - 1564 december 24, 15.1
  - 1564 december 24, 15.2
- Overeenkomst tussen Jakob Coppier, heer te Kalslagen, en schout en ambachtsbewaarders van Koudekerk, waarbij aan eerstgenoemde vergund werd het graven van een vaart door zijn landen, gelegen in den Lagewaardschepolder, en het leggen van een brug door den Lagewaardschedijk, 7 November 1565.; 16; 1 charter
- Opdracht voor schout en buurlieden van het ambacht van Alfen en die van het ambacht van Koudekerk door jhr. Jakob Coppier, heer te Kalslagen, aan jhr. Arend van Dorp, van de hofstede van Tol met 15 morgen land in het ambacht van Koudekerk, in de Hoogewaard, en 17 morgen 4 hond land in de Lagewaard, waarbij 2 morgen, die hij te leen hield van het huis van Wassenaar, 5 Augustus 1567.; 17; 1 charter
- Opdracht voor leenmannen van de grafelijkheid van Holland door jhr. Jakob Coppier, heer van Kalslagen, aan jhr. Arend van Dorp, van 2 morgen land in het ambacht van Koudekerk, in de Lagewaard welke hij te leen hield van het huis van Wassenaar, 16 Augustus 1567.; 18; 1 charter
- Ontvangboek van landpachten, renten en alle andere inkomsten van Arend van Dorp, Paschen 1584-Paschen 1585.; ---; 1 deel.
  Voorheen bekend onder inv. nr. 19.
  Overgebracht naar Collectie Van Dorp, inv.nr. 336.
- Opdracht van schout en schepenen van Koudekerk door de voogden van de nagelaten weeskinderen van Gerit Romboutsz. en Heinritgen Tiemansdr., voor 3/4 deel, en de armmeesters van het Leprozenhuis te Leiden, voor 1/4 deel, aan jhr. Arend van Dorp, heer van Maasdam, van 18 morgen land in het ambacht van Koudekerk, in de Lagewaard, 23 Juli 1588.; 20; 1 charter
- Verlei van Jozina van Dorp door de Staten van Holland met 2 weer land, het eene groot 15 en het andere 11 morgen in het ambacht van Koudekerke, en van een korentiend aldaar, haar aangekomen bij overlijden van haar vader, jhr. Arend van Dorp, 18 Januari 1601.; 21; 1 charter
- Cartularium van de ambachtsheerlijkheid Koudekerke, gemaakt in de jaren 1566 en 1569, bevattende afschriften van oorkonden van 1399 en 1511-1568., 22; 1 deel.
- Voorwaarden van verpachting van de koren en smaltienden in de Lagewaard en oostwaarts in de Hoogewaard te Kou(de)kerk, van de jaren 1587-1596 en 1599., 23; 1 omslag.
- Afrekening tussen jhr. Philips du Bosch, heer van Maasdam, jhr. Arend du Bosch en Maria van Poelgeest, alle drie kinderen van Margaretha van Dorp, van de helft van de nalatenschap van hun grootvader jhr. Arend van Dorp, 30 Januari 1608.; 24; 1 deel.
- Uitspraak van Jakob van der Graeff, als commissaris van het Hof van Holland in een erfpachts-geschil tussen de erfgenamen van Arend van Dorp en Neeltje Alewijns, weduwe van Joris Theunisz., 30 April 1635.; 25; 1 stuk.
- Verlei van Charles Aalbrecht de la Torre, heer van Valkenisse, door Jakob van Wassenaer, heer van Obdam enz., met 2 morgen land in het ambacht van Koudekerk, in de Lagewaard, hem aangekomen bij overlijden van zijn zuster Margaretha Helena de la Torre, 29 Januari 1683.; 26; 1 charter